臺灣高雄地方法院民事裁定
109年度消債清字第15號
聲  請  人  江雅涵（原名：江金蓮）
0000000000000000

0000000000000000

0000000000000000

0000000000000000

上列當事人因消費者債務清理事件聲請清算，本院裁定如下：
    主  文
聲請人江雅涵自中華民國一○九年八月五日下午四時起開始清算
程序。
命司法事務官進行本件清算程序。
    理  由
一、聲請意旨略以：伊有不能清償債務情事，前向本院聲請清算
    ，惟因未經前置協商程序，視其清算之聲請為法院調解之聲
    請，而移付調解程序，於108年12月27日調解不成立。伊又
    未經法院裁定開始更生程序或許可和解或宣告破產，爰聲請
    清算等語。
二、按債務人不能清償債務或有不能清償之虞者，得依本條例所
    定更生或清算程序，清理其債務；法院開始清算程序之裁定
    ，應載明其年、月、日、時，並即時發生效力；法院開始更
    生或清算程序後，得命司法事務官進行更生或清算程序，必
    要時得選任律師、會計師或其他適當之自然人或法人1人為
    監督人或管理人，消費者債務清理條例（下稱消債條例）第
    3條、第80條前段、第83條第1項、第16條第1項分別定有明
    文。
三、經查：
  ㈠聲請人前於民國108年11月11日向本院聲請清算，因未經前置
    協商程序，視其清算之聲請為法院調解之聲請，而移付調解
    程序，經本院108年度司消債調字第602號受理，於108年12
    月27日調解不成立，聲請人於同日以言詞聲請清算等情，業
    經本院依職權調閱上開調解卷宗核閱無訛。
  ㈡聲請人於106年度至108年度均無申報所得，名下有公同共有
    之房屋1筆、土地6筆（公同共有人共4人，均未設定抵押權
    ，房屋現由胞兄夫妻居住，高雄市大寮區內坑段904-4、909
    -27、909-40、909-41地號土地現為道路），現值共計新臺
    幣（下同）467,476元，並有新光人壽保單解約金10,239元
    、台灣人壽保單解約金1,300元，至全球人壽保單部分，業
    因停效逾2年而終止；又聲請人自陳106年起受雇於許士龍、
    蕭靚蓉、吳玉芬從事居家清潔，時薪150元，每日約3至4小
    時，每月約4至6次，均以手機與雇主聯繫，另有從事洗車、
    於店面及大樓做紙類資源回收，洗轎車1次200元，資源回收
    則以數量及重量計價，106年12月收入為12,950元，107年收
    入共計151,360元，108年收入共計151,630元（計算式：12,
    850＋12,350＋12,850＋12,700＋12,500＋12,300＋12,450＋12,350
    ＋12,700＋12,800＋12,830＋12,950＝151,630），現未領取任何
    補助，另聲請人陳稱其雖於男友李憲政開設之馨茂茶葉行幫
    忙清潔，惟店面小、工時短，且李憲政已負擔所育2名子女
    之扶養費用，故無收取工作報酬，而2名子女原與聲請人同
    住，109年2月始至南投與李憲政之父母同住、就學，在子女
    與聲請人同住期間，李憲政每月另有資助聲請人20,000元，
    至聲請人所稱罹環境適應障礙合併憂鬱情緒，其於95年4月
    就診1次後即因病況改善未再回診等情，有財政部高雄國稅
    局106年及107年綜合所得稅各類所得資料清單及財產歸屬資
    料清單【本院108年度消債清字第227號卷（下稱前卷）第15
    至16頁】、108年稅務電子閘門財產所得調件明細表（本案
    卷第92至93頁）、財產及收入狀況說明書（前卷第11至13頁
    ）、債權人清冊（前卷第17至20頁）、戶籍謄本（前卷第22
    頁）、勞工保險被保險人投保資料表（本案卷第12頁）、個
    人商業保險查詢結果表（本案卷第16頁）、財團法人金融聯
    合徵信中心前置協商專用債權人清冊（前卷第8至10頁）、
    信用報告（前卷第6至7頁）、南投縣政府函（本案卷第75頁
    、第106頁）、高雄市政府都市發展局函（本案卷第62頁）
    、勞動部勞動力發展署高屏澎東分署函（本案卷第61頁）、
    勞動部勞動力發展署中彰投分署函（本案卷第77頁）、勞動
    部勞工保險局函（本案卷第63頁）、大寮地政事務所函（本
    案卷第108頁、第117至164頁）、土地及建物登記謄本（本
    案卷第109至116頁）、聲請人109年2月18日補正狀（本案卷
    第9頁）、收入切結書（本案卷第13頁）、許士龍提報狀（
    本案卷第72頁）、蕭靚蓉提報狀（本案卷第73頁）、吳玉芬
    提報狀（本案卷第74頁）、馨茂茶葉名片（本案卷第14頁）
    、茶行照片（本案卷第14頁）、聲請人109年3月13日補正狀
    （本案卷第78頁）、本院109年7月21日調查筆錄（本案卷第
    196至199頁）、本院108年12月27日調查筆錄【本院108年度
    司消債調字第602號卷（下稱調卷）第53至54頁】、國軍高
    雄總醫院95年4月24日診斷證明書（前卷第14頁）、國軍高
    雄總醫院函（本案卷第76頁）、新光人壽保險股份有限公司
    陳報狀（本案卷第64至65頁）、全球人壽保險股份有限公司
    函（本案卷第85頁）、台灣人壽保險股份有限公司函（本案
    卷第84頁）等附卷可參。依聲請人上述工作、收入情形，考
    量聲請人原稱自106年以來僅有清潔、洗車及資源回收工作
    ，收入如不足支出，無人資助，惟於本院109年7月21日調查
    程序稱李憲政於子女109年2月轉學至南投前，每月資助聲請
    人20,000元，復衡以聲請人雖於109年7月21日調查程序稱10
    6年即已與李憲政分開，卻於本院108年12月27日調解之調查
    程序仍稱李憲政為其男友，並稱會與李憲政一同至花市擺攤
    ，前後說詞反覆，足證聲請人就李憲政與伊間之交往狀況、
    金錢往來等情有避重就輕之虞，難認李憲政現已無持續資助
    聲請人生活費用，是認應以聲請人自陳106年12月至108年12
    月平均每月收入加計李憲政每月資助20,000元，共計32,638
    元【計算式：（12,950＋151,360＋151,630）÷25＋20,000＝32,
    638】，核算其現在償債能力之基礎，堪認妥適。
  ㈢關於聲請人個人日常必要支出部分，聲請人主張每月支出13,
    436元（包含每月給付李憲政房屋租金3,000元）乙情，並提
    出租賃契約（本案卷第21至27頁）為證。按債務人必要生活
    費用，以最近一年衛生福利部或直轄市政府所公告當地區每
    人每月最低生活費一點二倍定之，清債條例第64條之2第1項
    定有明文。查聲請人固稱於李憲政所有房屋居住，每月將租
    金交付予李憲政之配偶謝○姿（見本案卷第9至10頁聲請人10
    9年2月18日補正狀），惟謝○姿係設籍於彰化，且本院對謝○
    姿之通知函亦係送達彰化戶籍址，由謝○姿本人收受（見本
    案卷第180頁謝○姿之戶政資料、第188頁送達證書），再佐
    以聲請人與李憲政係男女朋友，且聲請人尚賴李憲政資助，
    聲請人所稱每月給付李憲政租金並由謝○姿收取，顯與常情
    相悖，故聲請人所稱每月支出租金3,000元，即難採認。本
    院參酌衛福部社會司所公告109年度高雄市最低生活費為13,
    099元，1.2倍即15,719元，而聲請人客觀上無房屋費用支出
    ，故於計算聲請人個人每月必要生活費時，即應自前開已包
    括聲請人居住費用在內之每月最低生活費用中，扣除相當於
    房租支出所佔比例（大約為24.36％）。依此計算結果，聲請
    人每月之必要生活費應以11,890元為準【計算式：15,719－
    （15,719×24.36%）＝11,890】，逾此範圍，難認必要。
  ㈣綜上所述，聲請人每月平均收入為32,638元，扣除必要生活
    費11,890元後，尚餘20,748元。而聲請人目前負債總額為8,
    000,526元（調卷第16至46頁、第52頁，包括：合作金庫銀
    行、國泰世華銀行、聯邦銀行、遠東銀行、台新銀行、中國
    信託銀行、新光行銷股份有限公司、萬榮行銷股份有限公司
    、滙誠第一資產管理股份有限公司、勝天然資產管理有限公
    司、元大國際資產管理股份有限公司），扣除聲請人所有房
    屋、土地現值，及台灣人壽、新光人壽保單解約金共計479,
    015元後，以上開餘額按月攤還結果，至少約須30年【計算
    式：（8,000,526－479,015）÷20,748÷12＝30】始能清償完畢
    ，堪認聲請人確有不能清償債務之情事。從而，聲請人向本
    院聲請清算，應予准許，並命司法事務官進行本件清算程序
    。
四、依消債條例第11條第1 項、第83條第1 項、第16條第1 項，
    裁定如主文。
中　　華　　民　　國　 109　　年　　8 　　月　　5 　　日
              　　民事庭　　法　官　賴寶合
以上正本係照原本作成。
本裁定不得抗告。
中　　華　　民　　國　 109　　年　　8 　　月　　5 　　日
  　                        書記官　胡美儀